臺灣高雄地方法院民事判決
111年度雄簡字第1200號
原      告  富邦產物保險股份有限公司

法定代理人  賴榮崇  
訴訟代理人  王裕元  
被      告  余佳倫  
上列當事人間請求損害賠償(交通)事件，本院於民國111年7月6
日言詞辯論終結，判決如下：
    主      文
被告應給付原告新臺幣伍拾參萬捌仟參佰肆拾柒元，及自民國一
一一年五月十四日起至清償日止，按週年利率百分之五計算之利
息。
原告其餘之訴駁回。
訴訟費用由被告負擔五分之三，餘由原告負擔。
本判決原告勝訴部分得假執行。
    事實及理由
一、被告經合法通知，無正當理由而未於言詞辯論期日到場，核
    無民事訴訟法第386 條各款所列情形，爰依原告之聲請，由
    其一造辯論而為判決。
二、原告主張：被告於民國111年1月29日，駕駛車號0000-00號
    自用小客車，行經高雄市○○區○○○路00號處，因未注意車前
    狀況並駛入來車道，致碰撞由原告承保訴外人林棋瑞所有之
    車號000-0000號自用小客車（下稱系爭車輛），致系爭車輛
    受損（下稱系爭事故）。系爭車輛因受損嚴重，經送高都汽
    車公司估修，初步估價修理費新臺幣（下同）1,047,097 元
    （零件費用956,770元、工資費用63,531元、塗裝費用 26,7
    96元），已達推定車輛全損標準而報廢，原告依保險契約賠
    付林棋瑞保險金1,199,000元，扣除系爭車輛報廢後殘體拍
    賣所得金額336,000元，實際賠付金額為863,000元（計算式
    ：1,199,000元－336,000元＝863,000元），原告依保險法第5
    3條取得代位求償權，爰依民法第191條之2及第196條規定請
    求被告賠償等語。並聲明：被告應給付原告863,000元及自
    起訴狀繕本送達翌日起至清償日止，按週年利率5 ％計算之
    利息。
三、被告未於言詞辯論期日到場，亦未提出答辯書狀做任何聲明
    或陳述。
四、本院之判斷：
  ㈠原告主張被告因過失致生系爭事故，原告依保險契約實際賠
    付林棋瑞之金額為863,000元等情，業據其提出道路交通事
    故初步分析研判表、汽車險理賠申請書、汽車險重大理賠工
    料理算明細表、高都汽車股份有限公司鳳林服務廠估價單、
    車輛異動登記書、系爭車輛之行車執照、得標及保單資料、
    車損照片等件為證（見本院卷第15至53頁），復有本院依職
    權函調之道路交通事故調查報告表（一）（二）、現場及車
    損照片、自首情形紀錄表、道路交通事故現場圖、酒精濃度
    測定值、談話紀錄表等資料附卷可佐（見本院卷第89至118
    頁），被告未於言詞辯論期日到場，亦未提出書狀作任何聲
    明或陳述，依民事訴訟法第436條、第280條第3項準用第1 
    項前段規定，視同自認，堪信原告此部分主張為真正。
  ㈡按因故意或過失，不法侵害他人之權利者，負損害賠償責任
    ；汽車、機車或其他非依軌道行駛之動力車輛，在使用中加
    損害於他人者，駕駛人應賠償因此所受之損害；又不法毀損
    他人之物者，應向被害人賠償其物因毀損所減少之價額，民
    法第184 條第1項前段、第191條之2前段及第196條分別定有
    明文。次按被保險人因保險人應負保險責任之損失發生，而
    對於第三人有損失賠償請求權者，保險人得於給付賠償金額
    後，代位行使被保險人對於第三人之請求權；但其所請求之
    數額，以不逾賠償金額為限，保險法第53條第1項亦規定甚
    明。惟請求賠償物被毀損所減少之價值，得以修護費用為估
    價標準，但以必要者為限，例如修理材料費以新品換舊品應
    予折舊（最高法院77年第9次民事庭會議決議內容參照）。
    經查，原告固主張以系爭車輛全損理賠金額扣除報廢回收金
    額計算賠償數額，惟推定全損之金額及全損理賠金額係原告
    依保險契約計算理賠金額之計算式，並非實際損害狀態，是
    仍應以系爭車輛受損情形所估算之修理費用核算賠償金額為
    是。依原告提出之估價單顯示（見本院卷第21頁至第35頁）
    ，系爭車輛修理費用共計1,047,097元（零件費用956,770元
    、工資費用63,531元、塗裝費用26,796元），而依行政院所
    頒固定資產耐用年數表及固定資產折舊率表，非運輸業用客
    車、貨車之耐用年數為5年，依平均法計算其折舊結果（即
    以固定資產成本減除殘價後之餘額，按固定資產耐用年數表
    規定之耐用年數平均分攤，計算折舊額），每年折舊率為5
    分之1，並參酌營利事業所得稅查核準則第95條第6項規定「
     固定資產提列折舊採用定率遞減法者，以1年為計算單位，
    其使用期間未滿1年者，按實際使用之月數相當於全年之比
    例計算之，不滿1月者，以1月計」，系爭車輛係於110年1月
    出廠，有原告提出之系爭車輛行車執照影本可稽（見本院卷
    第39頁），迄系爭事故發生時即111年1月29日，已使用1年1
    月，則零件扣除折舊後之修復費用估定為784,020元【計算
    方式：1.殘價＝取得成本÷( 耐用年數＋1)即956,770÷(5+1)≒1
    59,462（小數點以下四捨五入）；2.折舊額 ＝(取得成本－殘
    價)×1/（耐用年數）×（使用年數）即(956,770－159,462) ×
    1/5×（1+1/12）≒172,750（小數點以下四捨五入）；3.扣除
    折舊後價值＝（新品取得成本－折舊額）即956,770－172,750＝
    784,020】，再加計毋庸折舊之工資費用63,531元及塗裝費
    用26,796元（見本院卷第19頁），合計為874,347 元（計算
    式：784,020元＋63,531元＋26,796元＝874,347元）。而系爭
    車輛報廢後出售之殘值為336,000元，有得標資料為證（見
    本院卷第43頁），是扣除出售之殘值後，實際損害金額為53
    8,347元（計算式：874,347元－336,000元＝538,347元），則
    原告請求被告賠償系爭車輛車損538,347元，為有理由，逾
    此範圍之請求，並無理由。
  ㈢綜上所述，原告依民法侵權行為之法律關係及保險法第53條
    之規定代位求償，請求被告給付538,347元及自起訴狀繕本
    送達翌日即111年5月14日（本院卷第69頁）起至清償日止，
    按週年利率5％計算之利息，為有理由，應予准許。至逾上開
    範圍之請求，則為無理由，應予駁回。
五、本件係就民事訴訟法第427條訴訟適用簡易程序所為被告一
    部敗訴之判決，爰就被告敗訴部分依同法第389條第1項第3 
    款之規定，職權宣告假執行。
六、訴訟費用負擔之依據：民事訴訟法第79條。
中　　華　　民　　國　 111　　年　　7 　　月　　13　　日
                    高雄簡易庭  法  官  張茹棻
以上正本係照原本作成。
如不服本判決，應於送達後20日內，向本院提出上訴狀並表明上
訴理由，如於本判決宣示後送達前提起上訴者，應於判決送達後
20日內補提上訴理由書（須附繕本）。
中　　華　　民　　國　　111 　年　　7 　　月　　13　　日
                                書記官  黃振祐